臺灣高雄地方法院刑事判決　　　　　　　　　　　　　九十三年度易字第二四六號
　　公　訴　人　臺灣高雄地方法院檢察署檢察官
　　被　　　告　丁○○
右列被告因違反動產擔保交易法案件，經檢察官聲請簡易判決處刑（九十二年度偵字
第一九五二九號），本院認為不宜以簡易判決處刑，改依通常程序審判，本院判決如
左：
    主  文
丁○○無罪。
    理  由
一、公訴意旨係以：被告丁○○係柏豪工程行負責人，於民國九十一年三月二十一日
    ，以動產擔保交易附條件買賣之方式，向告訴人合迪股份有限公司（下稱合迪公
    司）購買ＫＯＭＡＴＳＵ牌ＰＣ七一０─五型及ＰＣ三一０─五型挖土機各一台
    （下稱系爭挖土機），為動產擔保交易之債務人，並約定總價金新臺幣（下同）
    二百六十一萬六千元，分二十四期給付，自九十一年四月三十日起至九十三年三
    月三十一日止，於每月三十一日給付十萬九千元，系爭挖土機存放地點為高雄縣
    林園鄉○○路二六九巷十六號一樓，在價金未付清之前，系爭挖土機之所有權仍
    屬於告訴人所有，被告僅得依約占有使用，不得任意遷移、出賣、出質、移轉、
    抵押或為其他處分。詎被告取得系爭挖土機後，僅付款十四期，自九十二年五月
    三十一日起即拒不付款，並意圖為自己不法之利益，將系爭挖土機轉賣他人，致
    生損害於告訴人，因認被告涉犯動產擔保交易法第三十八條之罪嫌等語。
二、按被告未經審判證明有罪確定前，推定其為無罪。犯罪事實應依證據認定之，無
    證據不得認定犯罪事實；不能證明被告犯罪者，應諭知無罪之判決，刑事訴訟法
    第一百五十四條、第三百零一條第一項分別定有明文。又事實之認定，應憑證據
    ，如未能發現相當證據，或證據不足以證明，自不能以推測或擬制之方法，為裁
    判基礎；再認定犯罪事實，所憑之證據，雖不以直接證據為限，間接證據亦包括
    在內，然無論直接或間接證據，其為訴訟上之證明，須於通常一般之人均不致於
    有所懷疑，而得確信其為真實之程度者，始得據之為有罪之認定，倘其證明尚未
    達到此一程度，而有合理性懷疑之存在時，即無從為有罪之認定，此分別有最高
    法院四十年台上字第八六號及七十六年台上字第四九八六號判例可資參照。次按
    動產擔保交易法係以動產擔保交易之債務人，意圖不法之利益，將標的物遷移、
    出賣、出質、移轉、抵押或為其他處分，致生損害於債權人為構成要件，是如動
    產擔保交易之債務人，主觀上並無不法利益之意圖，客觀上亦無將標的物遷移、
    出賣、出質、移轉、抵押或為其他處分之行為，縱標的物確遭遷移或出賣致債權
    人受有損害，仍不得逕以該罪相繩。
三、公訴人認被告涉犯動產擔保交易法第三十八條之罪嫌，係以告訴代理人戊○○之
    指訴及被告簽發之本票、附條件買賣契約書、經濟部工業局動產擔保交易（附條
    件買賣）登記證明書、存證信函影本各一份為其主要依據。訊據被告堅決否認前
    揭犯行，辯稱係其妻張簡麗蓉及妻舅乙○○○從事工程所需，而以其名義成立柏
    豪工程行與告訴人訂立附條件買賣契約，且系爭挖土機均係由乙○○○占有使用
    ，嗣因乙○○○負債而轉賣他人，其就系爭挖土機之使用狀況完全不知情等語。
    經查：
  (一)被告係柏豪工程行負責人，於九十一年三月二十一日，以動產擔保交易附條件買
    賣之方式，向告訴人購買系爭挖土機，約定總價金二百六十一萬六千元，分二十
    四期給付，自九十一年四月三十日起至九十三年三月三十一日止，於每月三十一
    日給付十萬九千元，系爭挖土機存放地點為高雄縣林園鄉○○路二六九巷十六號
    一樓，惟上開貸款僅繳納十四期，即自九十二年五月三十一日起未付款，其中系
    爭之ＰＣ七一０─五型挖土機已轉賣予證人李樹從所經營之冠霖機械有限公司，
    ＰＣ三一０─五型挖土機則遷移不明，致告訴人追索無著而受有損害等情，為被
    告所自承在卷，核與告訴代理人戊○○及證人李樹從之指訴、證述情節相符，復
    有被告簽發之本票、附條件買賣契約書、經濟部工業局動產擔保交易（附條件買
    賣）登記證明書、存證信函影本及證人李樹從庭呈之讓渡證書各一份附卷可稽，
    則被告確為動產擔保交易之債務人，而標的物均已出賣或遷移之事實，堪予認定
    。
  (二)被告辯稱系爭挖土機係由案外人乙○○○所占有使用，其並無遷移或轉賣之行為
    等語，與證人李樹從於本院調查時證稱其在九十二年四月二十一日向乙○○○購
    買ＰＣ七一０─五型挖土機一台，當時乙○○○曾表示另有一台挖土機欲轉讓，
    於交易過程中被告均未參與等語；告訴代理人戊○○於本院調查時指稱案外人乙○○○於九十二年十二月間亦曾以東陞有限公司名義與告訴人簽訂附條件買賣契
    約，向另一公司購買挖土機二台，嗣後該挖土機亦遭轉賣，經訪查後在屏東縣潮
    州鎮尋獲其中一台，買主表示係向乙○○○所購買，其透過買主與乙○○○電話
    聯繫，當時乙○○○並未否認系爭挖土機是其所轉賣等語（本院九十二年度簡字
    第四三五八號卷第七十至七一、六三頁），均互核相符。再觀諸證人李樹從當庭
    提出之讓渡證書，亦載明讓渡人為乙○○○，復有乙○○○之國民身分證影本裝
    訂其上可稽（本院九十二年度簡字第四三五八號卷第七五頁），則綜合前開情狀
    以觀，堪認系爭挖土機應係由乙○○○所遷移、轉賣，足見被告之前揭辯詞與事
    實相符，堪予採信。
  (三)至證人丙○○○○固證稱系爭挖土機係其應被告要求而簽發支票並擔任保證人所
    購買，且均係由被告與乙○○○共同使用等語（本院九十二年度簡字第四三五八
    號卷第五十頁），惟業據被告堅決否認其有占有使用系爭挖土機之行為。況縱證
    人丙○○○○之前揭證詞為真，亦僅足以證明被告曾參與購買系爭挖土機並占有
    使用之事實，尚不足以證明被告確有意圖不法之利益而遷移或轉賣系爭挖土機之
    行為。再經公訴人及本院依址先後傳喚、拘提乙○○○及張簡麗蓉到庭說明，然
    始終傳拘無著，此有臺灣高雄地方法院檢察署點名單及本院送達回證、拘票回證
    附卷可稽，惟系爭挖土機係乙○○○所遷移或轉賣，已如前述，則縱乙○○○及
    張簡麗蓉未到院說明，仍無礙於本件事實之認定，本院即無再予傳訊之必要，附
    此敘明。
  (四)公訴人以被告為智識正常之成年人，既與告訴人簽訂附條件買賣契約，即應明知
    其有依約履行，並以善良管理人之注意保管使用系爭挖土機之責，而不得任令他
    人將系爭標的物遷移、出賣、出質、移轉、抵押或為其他處分等語，固非無見，
    惟被告為動產擔保交易之債務人，應依動產擔保交易法之相關規定保管、使用系
    爭挖土機，洵屬被告本於附條件買賣契約債務人所應負擔之民事責任，而與其主
    觀上有無不法利益之意圖，客觀上有無遷移或出賣系爭挖土機之行為無涉，自不
    得以被告為動產擔保交易之債務人，且系爭挖土機已遭遷移或轉賣等情，遽予推
    認其有基於不法利益之意圖而遷移或出賣系爭挖土機之犯行。
  (五)綜上，系爭挖土機係由案外人乙○○○所遷移、轉賣，公訴人所舉之前揭證據，
    僅足以證明被告為動產擔保交易之債務人，且系爭挖土機已遭遷移、轉賣之事實
    ，尚不足以證明被告主觀上有不法利益之意圖，客觀上有將系爭挖土機遷移或轉
    賣之行為，自與動產擔保交易法第三十八條之構成要件有間。此外，公訴人復未
    提出其他積極證據用資證明被告確有其所指訴之前揭犯行，應認被告之犯罪嫌疑
    不足，揆諸前揭規定及判例意旨，依法應為被告無罪之諭知。
據上論斷，應依刑事訴訟法第四百五十二條、第三百零一條第一項，判決如主文。
本案經檢察官甲○○到庭執行職務。
中      華      民      國    九十三    年      五      月    三十一    日
                                    臺灣高雄地方法院刑事第十一庭
                                        審判長法  官    徐美麗
                                              法  官    陳億芳
                                              法  官    鄭詠仁
右正本證明與原本無異。
如不服本判決，應於判決送達後十日內，向本院提出上訴狀。
                                              書記官    蔡妮君
中      華      民      國    九十三    年      五      月    三十一    日
